# 请教陈版主，污水处理设备 EP 项目收入确认时点的问题

提问人：Damn_King 时间：2023-06-26 10:55:49
陈版主，我们正在对一个拟IPO企业进行财务尽职调查。公司（乙方）的EP项目是为客户（甲方）提供污水处理设计、设备及与设备相关的技术服务和技术培训，客户在公司提供的技术文件和人员指导下自行安装、调试设备。
设备主要是非标的产品，设备是可以独立运行的污水处理系统。具体的业务流程及重要的合同条款如下：（ 1 ）合同约定，甲方从乙方购买货物和服务，其中包含设备、技术文件、技术服务、技术培训。乙方应派遣技术人员至工作现场提供技术服务，应负责对工作现场甲方人员进行培训、工厂检验和验收等工作。合同金额假设为 900 万元，通常设备金额为 890 万元，备品备件 6 万元，技术培训服务费 4 万元（有的时候技术培训服务费都为免费）。在实际操作中，公司通常委派一名项目经理到达现场负责上述合同约定的内容。在安装调试的过程中一般不会对前期的设计图纸发生重大变更，可能对设备细节上做略微调整。（ 2 ）设备会分批达到施工现场，每次到达后公司和客户会签署“接货单”。合同约定，甲方签署的接货单不代表对合同设备的接受，双方还应按照合同约定进行后续的检验和验收。（ 3 ）签署“接货单”后，双方会在一定时间内开箱检验，如确定所交货物完整无误，双方签署该批设备的“验货证明”。等到所有的设备全部到达现场并开箱验收后，公司和客户会根据合同设备清单签订“最终的验货证明”。
（ 4 ）开箱检验完成后，客户或客户会安排第三方负责设备的安装、调试工作，公司提供技术服务。在安装调试过程中，如果客户或客户会安排第三方未按照公司的技术人员的要求安装调试导致设备损坏，责任由客户承担；如客户或客户会安排第三方照公司的技术人员的要求安装调试导致设备损坏，责任由公司承担。（ 5 ）设备全部安装、调试和试运行完毕并通过 168 试运行验收后，双方签署临时验收单。（ 6 ）质保期（通常为 12 个月）结束后，双方签署最终验收单。现在项目组对EP项目收入确认时点存在分歧：一种观点认为应当在上述（ 3 ）取得合同设备清单“最终的验货证明”确认设备收入，在 168 试运行验收后，双方签署临时验收单确认技术培训服务收入，因为EP项目可以拆分为两个履约义务，一个是提供设备，一个是技术培训服务，且在安装调试的过程中不会对前期设计发生重大的变更，且技术培训服务费在整个合同额的占比非常小，有时甚至是免费的。据了解，公司交付技术文件后，假设在无公司技术人员指导下，客户也可以完成对设备的安装调试。所以客户签订的“最终的验货证明”实际上是对设备的履约义务的完成；另一种观点认为不应当拆分为两个履约义务，因为EP项目交付的是一个完整的集成系统工程，只有集成系统工程试运行无误后才能确认达到其预期的效果，才算是完成履约义务，其并不仅仅是交付单一的设备，因而应当在上述（ 5 ）通过 168 试运行验收双方签署临时验收单确认收入。请问陈版主，哪一个时点确认收入是最合适的？

回答人：chenyiwei
由于是定制化（非标）设备，所以第二种观点（仅包含一项履约义务，在上述（ 5 ）通过 168 试运行验收双方签署临时验收单确认收入）更合理。